臺灣臺北地方法院民事判決　　　　　　　95年度訴字第6538號
原　　　告　永豐商業銀行股份有限公司
法定代理人　庚○○
訴訟代理人　甲○○
　　　　　　丙○○
　　　　　　乙○○
　　　　　　丁○○
被　　　告　總督小客車租賃有限公司
法定代理人　戊○○
被　　　告　辛○○
　　　　　　己○○
訴訟代理人　楊　揚律師
上列當事人間清償借款事件，本院於中華民國96年11月29日言詞
辯論終結，判決如下：
    主  文
被告總督小客車租賃有限公司、辛○○應連帶給付原告新臺幣壹
佰參拾陸萬參仟參佰柒拾柒元，及自民國九十四年十月二十一日
起至清償日止，按年息百分之十五點五○○二計算之利息，暨自
民國九十四年十一月二十一日起至清償日止，其逾期在六個月以
內部分，按上開利率百分之十、超過六個月部分，按上開利率百
分之二十計算之違約金。
原告其餘之訴駁回。
訴訟費用由被告總督小客車租賃有限公司、辛○○連帶負擔。
本判決原告勝訴部分，於原告以新臺幣肆拾伍萬肆仟元供擔保後
，得假執行。
原告其餘假執行之聲請駁回。
    事實及理由
甲、程序方面：
一、按當事人得以合意定第一審管轄法院，但以關於由一定法律
    關係而生之訴訟者為限，民事訴訟法第24條第1 項定有明文
    。查兩造約定以原告永豐商業銀行總行所在地之法院為第一
    審管轄法院，有約定書第13條約定可憑，又原告總行所在地
    係位於本院轄區，是以本院自有管轄權，合先敘明。
二、次按因合併而消滅之股份有限公司，其權利義務，應由合併
    後存續或另立之公司承受。公司法第319條準用第75 條定有
    明文。查，臺北國際商業銀行股份有限公司（下稱臺北國際
    商銀）經行政院金融監督管理委員會核准自民國95年11月 3
    日起與建華商業銀行股份有限公司（下稱建華商銀）合併，
    臺北國際商銀為消滅公司，建華商銀為存續公司，並於合併
    同時更名為永豐商業銀行股份有限公司，原臺北國際商銀及
    建華商銀之權利義務關係由合併後存續並更名之原告依據前
    開公司法規定概括承受。又原告依民事訴訟法第175條第1項
    規定聲明承受訴訟，核無不合，應予准許。
三、被告總督小客車租賃有限公司（下稱總督公司）、辛○○經
    合法通知，未於言詞辯論期日到場，核無民事訴訟法第 386
    條所列各款事由，爰依原告之聲請，由其一造辯論而為判決
    。
乙、實體方面：
一、原告主張：被告總督公司邀同被告辛○○、己○○為連帶保
    證人，於民國93年8月24日向原告借款新臺幣（下同）160萬
    元，並簽立借據及約定書（下稱系爭借據及約定書），約定
    借款期間自93年8月20日至97年8月20日止，利息則依年息15
    .5002 ％固定利率按月計付。總督公司應按月攤還本息，如
    有遲延履行全部或一部債務本金，即喪失期限利益，又逾期
    償付本金時，除按上開利率支付遲延利息外，其逾期在6 個
    月以內部分，按上開利率10％；超過6 個月部分，按上開利
    率20％計收違約金。詎總督公司自94年10月20日起即未依約
    還款，債務視為全部到期，尚積欠如主文第1 項所示之本金
    、利息及違約金迄未清償，而辛○○、己○○為連帶保證人
    ，自應負連帶清償責任，爰依消費借貸及連帶保證之法律關
    係請求被告連帶清償等語，並聲明：(一)被告應連帶給付原告
    如主文第1 項所示之本金、利息及違約金；(二)願供擔保，請
    准宣告假執行。
二、被告部分：
  (一)總督公司經合法通知，未於言詞辯論期日到場，亦未提出書
    狀作何聲明或陳述。
  (二)辛○○經合法通知，未於最後言詞辯論期日到場，其於本院
    96年4 月27日言詞辯論期日到庭，對原告主張之事實並未爭
    執。
  (三)己○○則以：伊並未在系爭借據暨約定書上簽名及蓋章，伊
    身份證有遺失，應是被冒用，原告未能證明其有為總督公司
    保證之意，不應負連帶保證責任等語，資為抗辯。
三、得心證之理由：
  (一)本件原告主張之上開事實，業據其提出借據暨及約定書、借
    款明細表暨請求清償明細表影本各1 份及放款債務明細查詢
    單影本2紙（見本院卷第7至10頁）為證，核屬相符。辛○○
    曾於言詞辯論期日到庭並不爭執，依民事訴訟法第280條第1
    項前段，視同被告辛○○對原告主張之事實自認；而總督公
    司則受合法通知，卻未於言詞辯論期日到場，亦未提出書狀
    作何爭執，自均應認為原告對總督公司及辛○○主張之事實
    為真實。
  (二)按關於私文書經本人或其代理人簽名、蓋章或按指印或有法
    院或公證人之認證者，推定為真正，民事訴訟法第358條第1
    項定有明文，又私文書之真正，他造當事人有爭執者，舉證
    人應負證明其真正之責，同法第357 條亦有明文。本件原告
    雖提出系爭借據暨約定書作為己○○應負連帶保證責任之證
    明，但系爭借據暨約定書之形式上真正均為己○○所否認。
    經查：
  1.原告提出系爭借據暨約定書文書上之「己○○」簽名及印文
    ，與本院函調之中華郵政股份有限公司新竹郵局立帳申請書
    及郵政儲金儲戶更換申請書、華南銀行新豐分行印鑑卡、臺
    灣土地銀行湖口分行開戶資料、新竹第一信用合作社印鑑卡
    、第一商業銀行開戶資料、「HONDA 車貸」授信業務申請書
    、中古車貸款─汽車貸款申請書上「己○○」之簽名及己○
    ○於本院95年7月18日及96年8月3 日言詞辯論期日當庭書寫
    之簽名，筆跡並不相符，有內政部警政署刑事警察局96年10
    月25日刑鑑字第0960161192號鑑定書附卷可稽（見本院卷第
    215至216頁），則原告所提系爭借據暨約定書上「己○○」
    之簽名及印文，是否確為己○○所為，即非無疑。
  2.證人廖純莉即本件原告負責對保之職員到庭證稱：「（法官
    問：有無見過庭上被告？）不確定。（法官問：對保是何人
    ？）對保是己○○本人來對保，我不確定是否庭上被告」等
    語（見本院卷第27頁反面）。是負責對保之證人廖純莉當庭
    均未能肯定己○○即其所對保之對象。
  3.綜上所述，本件無由認定系爭借據暨約定書中「己○○」之
    簽名及印文形式上為真正，原告就己○○對上開借款應負連
    帶保證責任等情，未能舉證以實其說，即難採信，本院因認
    己○○抗辯系爭借據暨約定書上之簽名及印文非其所為，其
    不負連帶保證責任等語，應為可取。
四、從而，原告依消費借貸及連帶保證之法律關係，請求總督公
    司及辛○○應連帶給付如主文第1 項所示之本金、利息及違
    約金，為有理由，應予准許。原告其餘請求，則無理由，應
    予駁回。
五、本件事證已臻明確，兩造其餘主張、陳述及其所提證據，經
    審酌與本院前揭判斷不生影響，毋庸再予審酌，併此敘明。
六、原告陳明願供擔保請准宣告假執行，就其勝訴部分，核無不
    符，爰酌定如主文第4 項所示之擔保金額准許之；至於原告
    敗訴部分，其訴既經駁回，其假執行之聲請失所附麗，應併
    予駁回。
七、訴訟費用負擔之依據：本件原告雖一部勝訴，惟其請求被告
    連帶給付之金額，對總督公司及辛○○全部為有理由，僅對
    己○○為無理由，爰依民事訴訟法第79條、第85條第2 項規
    定，命總督公司及辛○○連帶負擔訴訟費用。
中　　華　　民　　國　　96 　　年  　11　　月 　30　　日
                  民事第四庭  審判長法  官  劉坤典
                                    法  官  黃柄縉
                                    法  官  賴武志
以上正本係照原本作成。
如對本判決上訴，須於判決送達後20日內向本院提出上訴狀。
中　　華　　民　　國　　96 　　年　　11    月 　30  　日
                                    書記官  施若娟
